臺灣臺北地方法院刑事判決　　　　　　　　　　　九十一年度交簡上字第一五二號
　　上　訴　人
　　即　被　告　甲○
右列上訴人因業務過失傷害案件，不服本院臺北簡易庭九十年度北交簡字第一九三六
號，中華民國九十一年四月二十九日第一審刑事簡易判決（檢察官聲請簡易判決處刑
書案號：臺灣臺北地方法院檢察署九十年度偵字第九○八八號），提起上訴，本院管
轄之第二審合議庭判決如左：
    主      文
原判決撤銷。
甲○從事業務之人，因業務上之過失傷害人，處有期徒刑月，如易科罰金以佰元
折算壹日，緩刑貳年。
    事      實
一、甲○係環南市場載運菜貨之司機，為從事駕駛業務之人，於民國八十九年九月十
    二日上午八時七分許，駕駛車牌號碼ＨＢ－七八四三號自用小客貨車，沿臺北市
    ○○○○道路，由西往南行駛，於行經水源快速道路匝道與重慶南路平面道路無
    號誌交岔路口時，原應注意減速慢行，作隨時停車之準備及支線道車應暫停讓幹
    線道車先行，且依當時情形，又無不能注意之情形，竟疏未注意貿然駛入重慶南
    路往南即中正橋方向行駛，致其左後側車尾撞及左後方由乙○○（聲請簡易判決
    處刑書誤繕為洪繡金）騎乘沿重慶南路三段由北往南行駛欲穿越前揭無號誌交岔
    路口，應應注意行經無號誌之交岔路口，應減速慢行，作隨時停車之準備，且依
    當時情形，又無不能注意之情事，亦疏未注意未謹慎慢行之車牌號碼ＱＴＣ－四
    二一號輕型機車，使乙○○因而受有右肱骨頸骨折、右股骨頸骨折之傷害。甲○
    於車禍發生後，犯罪被發覺前，在警員至車禍現場處理時，主動自首肇事犯罪並
    接受裁判。
二、案經甲○自首及乙○○訴由臺北市政府警察局中正第二分局報請臺灣臺北地方法
    院檢察署檢察官聲請簡易判決處刑。
    理      由
一、被告甲○經合法傳喚，無正當理由，未於本院所指定之九十一年十一月六日審理
    期日到庭，惟右揭被告於前述時、地駕車撞及告訴人乙○○，致告訴人受傷之事
    實，業據被告於八十九年九月十二日在市立和平醫院所製作之交通事故談話記錄
    表及九十年三月十九日在警局偵訊時坦承不諱（見臺灣臺北地方法院檢察署九十
    年度偵字第九○八八號偵查卷宗第四及第十頁），核與告訴人於警訊、檢察官偵
    訊時指訴情節相符（見同前偵查卷第五、十頁及第十八頁反面），復有台北市政
    府警察局中正第二分局交通分隊製作記載本件車禍發生情形之道路交通事故調查
    報告表、交通事故談話紀錄表及道路交通事故補充資料表等件附卷可稽（參見同
    前偵查卷第九至十二頁），而告訴人確因本件車禍致受有右肱骨頸骨折、右股骨
    頸骨折之傷害，亦有臺北市立和平醫院所出具之診斷書一件在卷足憑（見同前偵
    查卷第七頁）。
二、被告於檢察官偵查時雖否認對於告訴人乙○○之傷害有何過失並辯稱：伊駕駛自
    小客貨車並未感覺撞及告訴人所騎乘之機車云云；惟查：(一)按汽車行駛至無號誌
    之交岔路口，應減速慢行，作隨時停車之準備，支線道車應暫停讓幹線道車先行
    ，道路交通安全規則第九十三條第一項第三款、第一百零二條第一項第二款定有
    明文；本件依卷附道路交通事故調查報告表之警繪現場圖顯示，肇事路段為市區
    道路、無號誌之交岔路口，柏油路面乾燥、道路無缺陷及無障礙物，當時有日間
    自然光線，速限為時速四十公里，肇事後被告於警訊時自承其車左側後車廂外側
    和告訴人所騎乘機車的右把手發生擦撞而肇事等語（見同前偵查卷第十頁），核
    與臺北市政府警察局中正第二分局交通分隊製作之道路交通事故補充資料表記載
    ＨＢ－七八四三號自小客貨車左後車尾（左側）刮擦痕等情相符，暨被告所行經
    之水源快速道路匝道口處設有讓路標誌，用以告示車輛駕駛人必須慢行或停車，
    觀察幹道行車狀況，讓幹道車優先通行後認為安全時，方得續行之事實，被告駕
    駛汽車，自應注意上開安全規定，且依當時情形，又無不能注意之情事，竟疏未
    注意減速慢行，作隨時停車之準備及其屬支線道車卻未注意減速慢車或停車讓幹
    道車先行，而撞及告訴人所騎乘機車以致肇事，其就本件事故之發生負有過失甚
    為明確，被告所辯殊非可採。(二)本件告訴人雖亦未注意行經無號誌之交岔路口，
    應減速慢行，作隨時停車之準備，對本件車禍之發生亦有過失存在，惟仍無解於
    被告之過失責任。(三)另告訴人因本件車禍事故受有前開傷害，有記載其受有前開
    傷害之台北市立和平醫院出具之診斷證明書一份附卷可稽，告訴人所受傷害與被
    告之過失行為間有相當因果關係。綜上所述，是依告訴人之指訴、記載本件道路
    交通事故發生情形之道路交通事故調查報告、談話記錄表、補充資料表及記載告
    訴人受有前開傷害之台北市立和平醫院診斷證明書等證據，已足資證明被告有為
    前述業務過失傷害之犯行，被告辯稱其行車不知與告訴人發生擦撞云云，自無足
    採，被告之犯行堪以認定，自應依法論科。
三、核被告甲○所為，係犯刑法第二百八十四條第二項前段之業務過失傷害罪。被告
    於肇事後，於警員前往現場處理時，在其上開犯行未為任何有偵查犯罪職權之公
    務員已知悉前，不逃避接受裁判而當場向警員自首，承認其為肇事人，有臺北市
    政府警察局中正第二分局交通分隊警員廖文聰所填製自首調查報告表一份附卷可
    稽（見同前偵查卷第十二頁），是被告既已向該管公務員申述犯罪事實，而不逃
    避接受裁判，已合於刑法第六十二條前段所定對於未發覺之犯罪自首而接受裁判
    之要件，應依該條規定減輕其刑。
四、原審以被告前開犯行之事證明確，依刑法第二百八十四條第二項前段、第四十一
    條、第六十二條前段及罰金罰鍰提高標準條例第一條前段、第二條規定，量處被
    告有期徒刑三月，並諭知易科罰金之折算標準，其認事、用法及量刑均尚稱妥適
    ，被告提起本件上訴僅泛稱原審漏未審酌其所提出之證據，然並未具體指摘原審
    漏未審酌何種證據及認事用法有何不當，其提起上訴顯無理由，惟刑法第四十一
    條之規定，已於被告行為後之九十年一月四日修正，嗣經總統於九十年一月十日
    公布，並自同年一月十二日起生效，依現行刑法第四十一條第一項前段：「犯最
    重本刑為五年以下有期徒刑以下之罪，而受六個月以下有期徒刑或拘役之宣告，
    因身體、教育、職業、家庭之關係或其他正當事由，執行顯有困難者，得以一元
    以上三元以下折算一日，易科罰金」之規定，較諸修正前之刑法第四十一條以「
    犯最重本刑為三年以下有期徒刑以下之刑之罪，而受六月以下有期徒刑或拘役之
    宣告」，始得易科罰金之規定，以修正後現行刑法第四十一條第一項前段之規定
    有利於被告，故被告行為時雖在刑法第四十一條修正生效前，依刑法第二條第一
    項前段規定，仍應適用裁判時即修正後之刑法第四十一條第一項前段規定，諭知
    易科罰金之折算標準，始為適法，故原審於九十一年四月二十九日判決時，未比
    較新舊法，亦有不當。是基於前述之理由，原審之判決即無從維持，應由本院予
    以撤銷改判。末查被告前未曾受有期徒刑以上刑之宣告，此有台灣高等法院被告
    全國前案記錄表一紙附卷可憑，且於本院調查中已與告訴人成立和解，由其以新
    台幣二十五萬賠償告訴人因本件車禍所受之損害，此有和解筆錄一份附卷為憑，
    且告訴人表示不予追究被告之犯行，並請本院給予被告自新之機會（本院九十一
    年十一月六日審判筆錄參照），被告經此偵查審判經過，自當知所警惕而無虞再
    犯，本院綜核各情，認原審所為上開刑之宣告，已足策其自新，因認原審所宣告
    之刑，以暫不執行為適當，併諭知緩刑二年，以啟其自新。
五、被告經本院合法傳喚，無正當理由，未於本院所指定之九十一年十一月六日審判
    期日到庭，依刑事訴訟法第四百五十五條之一第一項、第三項準用同法第三百七
    十一條規定，爰不待其陳述，逕行判決，附此敘明。
六、據上論斷，應依刑事訴訟法第四百五十五條之一第一項、第三項、第三百六十九
    條第一項前段、第三百七十一條、第二百九十九條第一項前段，刑法第二條第一
    項前段、第二百八十四條第二項前段、第七十四條第一款、第四十一條第一項前
    段，罰金罰鍰提高標準條例第二條，判決如主文。
本案經檢察官黃東焄到庭執行職務
中      華      民      國    九十一    年     十一     月     二十     日
                                  臺灣臺北地方法院交通法庭
                                      審判長法  官劉壽嵩
                                            法  官陳婷玉
                                            法  官鄧德倩
右正本證明與原本無異。
本判決不得上訴。
                                            書記官謝韻華
中      華      民      國    九十一    年     十一     月     二十     日
